【裁判字號】    95,台上,6326
【裁判日期】    951116
【裁判案由】    偽造文書
【裁判全文】
最高法院刑事判決            九十五年度台上字第六三二六號
上  訴  人  甲○○
上列上訴人因偽造文書案件，不服台灣高等法院台南分院中華民
國九十三年一月八日第二審判決（九十二年度上訴字第一二二二
號，起訴案號：台灣嘉義地方法院檢察署九十年度偵字第三０九
六、四六０七號），提起上訴，本院判決如下：
    主  文
原判決撤銷，發回台灣高等法院台南分院。
    理  由
本件原判決撤銷第一審科刑之判決，改判論處上訴人連續行使偽
造私文書，足以生損害於公眾及他人罪刑，固非無見。
惟查：(一)、原判決事實欄認定上訴人於民國八十六年間以新台幣
（下同）二十萬元向陳建國購得ＰＺ－八八九八號福特小客車，
上訴人先於八十六年五月二十六日，向交通部公路局台中區監理
所彰化監理站，申請變更牌照，重新請領Ｎ三－七七八０號車牌
，而懸掛於ＰＺ－八八九八號小客車使用，並過戶於不知情友人
蘇桂香名下。再以不詳方式，取得原為王明祥所有，於八十七年
四月二十七日上午八時許，在台南縣佳里鎮○○街八九之二號前
失竊之Ｎ二－二一五一號小客車，並基於偽造私文書後持以行使
之概括犯意，又於不詳時地，將Ｎ二－二一五一號小客車之原來
引擎號碼（V0000000G）及車身號碼（V0000-000G ）磨滅，並將
Ｎ三－七七八０號（原懸掛車牌為ＰＺ－八八九八號）之引擎號
碼（P0000000D）及車身號碼（P0000000D）偽造於Ｎ二－二一五
一號小客車上，足以生損害於監理機關對車輛管理正確性及王明
祥本人。嗣上訴人於八十九年四月十日，因王裕俊有意購買，遂
持王裕俊證件辦理過戶，而向監理機關行使上述偽造引擎號碼及
車身號碼等私文書，再將該贓車，以二十二萬元出售予王裕俊；
旋以車輛須整理為由，直至八十九年四月底，始將該贓車交由不
知情詹勳旭，轉交予不知情王裕俊使用等情；似認上訴人係將Ｎ
二－二一五一號小客車辦理過戶及交予王裕俊使用，原判決理由
論述卻又認上訴人將Ｎ三－七七八０號小客車出售給詹勳旭及王
裕俊，事實與理由已有未盡相符，究竟上訴人將Ｎ二－二一五一
號小客車出售予王裕俊時，是否亦已更懸Ｎ三－七七八０號車牌
，原判決未予明白審認，其理由論述亦失所依據。(二)、原判決復
認定上訴人以不詳方式，取得原為詹金城所有，於八十九年三月
二十一日凌晨二時許，在台北縣新莊市○○路一０九巷內失竊之
ＨＣ－八三八二號賓士小客車，又於不詳時地，購得ＺＢ－八一
六七號賓士小客車（按原車主為呂志豪，於八十九年二月二十五
日，在台北縣瑞芳鎮○○○路，因車禍致該車全毀，成為一堆廢
鐵，呂志豪當場死亡）。上訴人即承前行使偽造私文書之概括犯
意，在不詳時地，將ＨＣ－八三八二號小客車之原引擎號碼（00
000000000000）磨滅，並以ＺＢ－八一六七號小客車引擎號碼（
0000-000000000）偽造於ＨＣ－八三八二號小客車，足以生損害
於監理機關對車輛管理之正確性及詹金城本人。又為掩人耳目，
先委由不知情志全汽車商行職員陳素真，於八十九年四月五日，
辦理由呂志豪過戶給不知情王裕俊，再於八十九年四月十八日，
以ＺＢ－八一六七號賓士小客車資料，向交通部公路局台中區監
理所彰化監理站，變更車身顏色，並重新請領為Ｙ六－八九九五
號，懸掛於ＨＣ－八三八二號小客車；再於八十九年四月間，在
嘉義市○○○路一七０巷六二號，以五十八萬元出售該車給不知
情廖永福等情，惟查原判決既認定ＺＢ－八一六七號賓士小客車
之車主呂志豪業因車禍當場死亡，則其如何能辦理車輛過戶事宜
，卷附ＺＢ－八一六七號汽車過戶登記書（偵字第三０九六號卷
第一四三頁）上，呂志豪之印章從何而來，該部分有無偽造文書
犯行？原判決未予查明，遽行判決，除有判決不備理由之違誤外
，兼有調查職責未盡之違誤。以上或為上訴意旨所指摘，或為本
院得依職權調查之事項，應認原判決有撤銷發回更審之原因。原
判決不另為無罪諭知部分，基於審判不可分之原則，一併發回。
又刑法第五十六條連續犯規定，已於九十四年二月二日經修正公
布予以刪除，自九十五年七月一日起施行。案經發回，於更審時
宜注意依刑法第二條第一項規定為新舊法之比較適用。另台灣嘉
義地方法院檢察署另以該署九十四年度偵字第二四三九、三四四
四號案件移送併辦，案經發回，宜一併注意及之，均附予敘明。
據上論結，應依刑事訴訟法第三百九十七條、第四百零一條，判
決如主文。
中    華    民    國  九十五  年   十一   月   十六   日
                      最高法院刑事第七庭
                          審判長法官  呂  潮  澤
                                法官  吳  昆  仁
                                法官  孫  增  同
                                法官  趙  文  淵
                                法官  吳      燦
      本件正本證明與原本無異
                                      書  記  官
中    華    民    國  九十五  年   十一   月  二十三  日
                                                Ａ


司法院資訊處製作；財團法人民間司法改革基金會備份。
